【裁判字號】    97,重訴,93
【裁判日期】    980617
【裁判案由】    損害賠償
【裁判全文】
臺灣臺中地方法院民事判決              97年度重訴字第93號
原      告  丙○○
            丁○○
上二人共同
法定代理人  乙○○
訴訟代理人  李慶松律師
複代理人    莊淑君律師
被      告  己○○
被      告  志州交通有限公司
法定代理人  甲○○
訴訟代理人  戊○○
上列當事人間請求損害賠償事件，原告提起刑事附帶民事訴訟，
由本院刑事庭裁定移送前來（96年度中交簡附民字第49號），經
於民國98年5月25日言詞辯論終結，本院判決如下：
    主    文
被告應連帶給付原告丙○○新臺幣422,429元，及自民國97年2月
6日起至清償日止，按週年利率百分之5計算之利息。
被告應連帶給付原告丁○○新臺幣5,130,089元，及自民國97年2
月6日起至清償日止，按週年利率百分之5計算之利息。
原告其餘之訴駁回。
訴訟費用由被告連帶負擔10分之5，由原告丙○○負擔10分之1，
餘由原告丁○○負擔。
本判決第一、二項於原告丙○○以新臺幣140,000元、於原告丁○○以新臺幣1,700,000元，為被告分別供擔保後，各得假執行
；但被告如以新臺幣422,429元為原告丙○○、以新臺幣5,130,0
89元為原告丁○○，分別預供擔保後，各得免為假執行。
原告其餘假執行之聲請駁回。
    事實及理由
壹、原告起訴聲明：被告應連帶給付原告丙○○新臺幣（下同）
    1,591,607元、應連帶給付原告丁○○9,905,209元，及均自
    刑事附帶民事訴訟起訴狀繕本送達之翌日（即民國97年2月6
    日）起至清償日止，按週年利率百分之5計算之利息，並願
    供擔保，請准宣告假執行。另陳述如下：
    一、被告己○○受僱於被告志州交通有限公司（下稱志州公
        司），擔任曳引車司機一職。民國95年8月13日14時17
        分許，被告己○○駕駛車牌號碼813-GK號營業曳引車，
        行經台中市○○路與大墩十一街路口處時，疏於注意而
        貿然右轉，導致曳引車右前車頭擦撞當時適騎腳踏車行
        經該處路口之原告丙○○（搭載原告丁○○），致原告
        丙○○及丁○○人車倒地，並遭該曳引車右中車輪輾壓
        ，原告丙○○因而受有右大腿、小腿、右腳挫傷及多處
        撕裂傷之傷害，原告丁○○則受有骨盆骨折併膀胱破裂
        、右肱骨、右股骨開放性骨折、右鎖骨骨折及多處嚴重
        開放性傷口之傷害，並另致原告丁○○佔總體表面積百
        分之21之皮膚喪失排汗功能及下肢活動功能明顯受限。
        被告己○○上開業務過失行為，並經台灣高等法院台中
        分院判決有罪確定。
    二、按民法第184條第1項前段規定，因故意或過失，不法侵
        害他人權利者，負損害賠償責任。被告己○○疏於注意
        ，致原告二人等受有身體及健康上之損害，自應依該條
        規定負損害賠償責任。次按，同法第193條規定，不法
        侵害他人之身體或健康者，對於被害人因此喪失或減少
        勞動能力或增加生活上之需要時，應負損害賠償責任。
        又同法第195條第1項前段規定，不法侵害他人之身體、
        健康、名譽、自由、信用、隱私、貞操或不法侵害其他
        人格法益而情節重大者，被害人雖非財產上之損害，亦
        得請求賠償相當之金額。被告己○○侵害原告二人之身
        體及健康，原告二人自得依上開規定向被告己○○主張
        賠償。
    三、再按，民法第188條第1項規定，受僱人因執行職務，不
        法侵害他人之權利者，由雇用人與行為人連帶負損害賠
        償責任。此之受僱人與雇用人之間，不須有契約關係存
        在，只要客觀上受他人使用為之服勞務而受監督者即為
        受僱人。被告己○○受僱於被告志州公司擔任大貨車駕
        駛，其駕車執行業務而不法侵害原告之權利，是被告志
        州公司應與被告己○○負連帶之損害賠償責任。
    四、原告所受損害內容如下：
        (1)、已支付之醫藥費部分：查原告二人自車禍發生起，
            迄今支付醫療費用：原告丙○○31,607元（原請求
            31,987元，嗣捨棄380元之證明書費而為減縮）、
            原告丁○○124,110元（原請求71,975元，嗣擴張
            為124,510元，繼捨棄240元及160元之證明書費而
            為減縮）。
        (2)、看護費部分：原告二人因受上述嚴重傷害，渠等日
            常生活，均需依賴他人照料而無法自理，自有受看
            護之必要。原告二人雖由其母乙○○負責看護，然
            親屬看護之勞力非不能評價為金錢，且該出於身份
            關係之恩惠，不能加惠於加害人。因而被告仍應賠
            償此一看護費之支出。原告丙○○所需受看護之日
            數，計為30日、原告丁○○所需受看護之期間，估
            計為5年，按目前看護費用一天2,000元計算，原告
            丙○○可請求之看護費用為6萬元、原告丁○○可
            請求之看護費用為360萬元。
        (3)、增加生活所需費用部分：
            、已支出之醫療器材及用品費用：原告丁○○因
                系爭事故，有購買醫療器材之需，迄今支出20
                4,669元（原請求195,971元，嗣為計算上之更
                正）。
            、將來所需支出之醫療器材及用品費用：原告丁○○受傷部位，經行政院國軍退除役官兵輔導
                委員會臺中榮民總醫院（下稱臺中榮總）出具
                診斷證明書，原告丁○○雙下肢終身需使用壓
                力衣，據訴外人晨陽實業有限公司估價單所示
                ，原告丁○○終身所需使用之壓力衣費用至少
                為1,593,200元（計算式：11,380元×70年×2
                次＝1,593,200元），其中11,380元係每次製
                作二套右腳套、左腳套及束褲之單價，而70年
                則係根據行政院衛生署所發佈最新國人女性平
                均年齡82歲減去原告丁○○現年12歲所得出原
                告丁○○必須使用壓力衣之總年數，另2次係
                一年中所需製作之次數。
            、原告丁○○因系爭事故，所受傷害嚴重，日後
                仍須持續接受醫療，此乃日後生活因而增加所
                需之費用，被告自應賠償，此部分原告丁○○
                估算約為300萬元。
        (4)、減少勞動能力部分：原告丁○○因被告己○○之侵
            權行為，致佔總體表面積百分之21之皮膚喪失排汗
            功能，另下肢活動功能明顯受限，有臺中榮總之診
            斷證明書可資參照，原告丁○○之受傷情形已符合
            勞工保險失能給付標準附表10-6及12-26之情形，
            依勞工保險失能給付標準第二條第六項第四款之規
            定，原告丁○○失能等級為第五級，換算為勞動能
            力減損為84.59％。另依勞動基準法規定，有工作
            能力期間為15歲至65歲強制退休年齡，原告丁○○
            計有50年之工作年資，按最低基本工資17,280元為
            計算基礎及依霍夫曼法則計算原告丁○○所減損之
            勞動能力損害計為4,332,523元（計算式：17,280
            元×84.59％×12月×24.7＝4,332,523）。
        (5)、精神慰撫金部分：原告二人本為身心健全之兒童，
            經此車禍，除身體受到嚴重之創傷而需長期醫療外
            ，在心理亦常留恐懼印象而揮之不去，尤其原告丁○○受有重大永久性傷害，其身體上所受之痛苦，
            更加為甚，且對原告丁○○之身體機能造成一定程
            度的影響，更令原告丁○○深感痛苦，均非他人所
            能理解。是以，原告丙○○爰請求精神慰撫金150
            萬元，原告丁○○爰請求精神慰撫金300萬元。
貳、被告答辯聲明：原告之訴駁回，如受不利之判決，願供擔保
    請准宣告免為假執行。另陳述如下：
    一、對被告己○○受僱於被告志州公司擔任司機，前於95年
        8月13日14時17分許，駕駛車牌號碼813-GK號營業曳引
        車，行經台中市○○路與大墩十一街路口處時，擦撞原
        告丙○○、丁○○所騎乘之腳踏車，致原告丙○○受有
        右大腿、小腿、右腳挫傷及多處撕裂傷之傷害，原告丁○○受有骨盆骨折併膀胱破裂、右肱骨、右股骨開放性
        骨折、右鎖骨骨折及多處嚴重開放性傷口之傷害，並另
        致原告丁○○佔總體表面積百分之21之皮膚喪失排汗功
        能及下肢活動功能明顯受限，被告己○○上開業務過失
        行為，並經台灣高等法院台中分院判決有罪確定等情並
        不爭執，另對原告所提出之各項費用單據、診斷證明書
        及照片，形式上均為真正，亦不爭執。
    二、對原告所主張之看護期間、每日2,000元之計算標準及
        將來所需之費用數額，有所爭執。另被告己○○目前失
        業，被告志州公司則受經濟不景氣影響，營運困難，是
        原告之精神慰撫金請求過高，被告無力負擔。又原告就
        事故之發生，與有過失，且原告丙○○前已領得保險金
        16,857元、丁○○則領得保險金70,897元，又被告另曾
        給付原告丙○○賠償金10,000元，均應自損害賠償總額
        中予以扣除。
、法院得心證之理由：
  一、程序方面：按訴狀送達後，原告不得將原訴變更或追加他
      訴。但擴張或減縮應受判決事項之聲明者，不在此限。民
      事訴訟法第255條第1項第3款定有明文。查原告起訴聲明
      原請求判命被告連帶賠償原告丙○○1,591,987元、連帶
      賠償原告丁○○9,861,704元，及均自刑事附帶民事訴訟
      起訴狀繕本送達之翌日（即97年2月6日）起至清償日止，
      按週年利率百分之5計算之利息。嗣經擴張及減縮為如原
      告聲明所示，依上揭規定，應予准許，合先敘明。
  二、按當事人對於他造主張之事實，於言詞辯論時不爭執者，
      視同自認，民事訴訟法第280條第1項定有明文。經查，被
      告己○○於96年8月13日14時17分許，駕駛車牌號碼813-G
      K號營業貨運曳引車，沿臺中市○○路由北往南方向，行
      經河南路與大墩十一街口處時，原應注意汽車轉彎時應禮
      讓直行車先行及轉彎時應注意右後方來車，竟疏未注意疏
      而貿然右轉，適其右後方有未滿14歲之原告丙○○騎乘腳
      踏車搭載未滿11歲之妹即原告丁○○亦行經該路口，被告
      己○○所駕駛之曳引車右前車頭因而擦撞原告丙○○所騎
      乘之腳踏車，致使原告丙○○及丁○○人車倒地，並遭該
      曳引車之右中車輪輾壓，原告丙○○因此受有右大腿、小
      腿、右腳挫傷及多處撕裂傷之傷害，原告丁○○受有骨盆
      骨折併膀胱破裂、右肱骨、右股骨開放性骨折、右鎖骨骨
      折及多處嚴重開放性傷口之傷害。經臺灣臺中地方法院檢
      察署檢察官偵查後向本院聲請簡易判決處刑，經本院96
      年度中交簡字第2818號及97年度中交簡上字第186號刑事
      判決被告己○○過失傷害有罪確定在案等情，除據原告陳
      明在卷外，核與本院依職權所調閱之刑事案件卷證內容相
      符，並有刑事判決在卷可參，核屬實在。
  三、按因故意或過失不法侵害他人之權利者，應負損害賠償責
      任；不法侵害他人之身體或健康者，對於被害人因此喪失
      或減少勞動能力或增加生活上之需要時，應負損害賠償責
      任；不法侵害他人之身體、健康者，被害人雖非財產上之
      損害，亦得請求賠償相當之金額；又受僱人因執行職務，
      不法侵害他人之權利者，由僱用人與行為人連帶負損害賠
      償責任。民法第184條第1項前段、第193條第1項、第195
      條第1項及第188條分別定有明文。查被告己○○上開職務
      上過失傷害行為，與原告二人所受損害之間，有相當因果
      關係存在，則就原告所受損害結果，被告己○○與其僱用
      人即被告志州公司自應負侵權行為之連帶賠償責任。爰就
      原告所請求賠償之各項損害項目，分述如下（元以下均四
      捨五入）：
      （一）醫療費用部分：原告主張因系爭傷害，截至目前為
            止分別支出醫療費用，原告丙○○31,607元（原請
            求31,987元，嗣捨棄380元之證明書費而為減縮）
            、原告丁○○124,110元（原請求71,975元，嗣擴
            張為124,510元，繼捨棄240元及160元之證明書費
            而為減縮），並提出醫療費用單據為證，且為被告
            所不爭執，是原告此項請求，核屬有據。
      （二）增加生活支出（看護、醫療材料及將來所需之醫療
            費用）部分：
            (1)、看護費部分：原告二人於車禍發生當時，均為
                國小學童，因上述傷害，渠等日常生活，自均
                有依賴他人照料而無法自理之受看護必要。是
                原告主張由其母乙○○看護，其親屬看護之勞
                力非不能評價為金錢，且該出於身份關係之恩
                惠，不能加惠於加害人，是被告仍應賠償親屬
                看護費用之損害。本院參酌卷附診斷證明書、
                病歷資料、原告丁○○經歷多次植皮手術、卷
                附照片所示原告二人受傷程度及其年紀等情，
                認原告丙○○所需受看護之合理天數為30日、
                另原告丁○○所需受看護之合理天數為180日
                ，並按目前通常之全日看護費用一天2,000元
                計算，原告丙○○可請求之看護費用為6萬元
                、原告丁○○可請求之看護費用為36萬元。但
                因原告二人均係由其母乙○○一併看護，是其
                中之30日期間乃屬重疊，金額應予減半，故原
                告丙○○可請求之看護費用應為3萬元、原告
                丁○○可得請求之看護費用則為33萬元。
            (2)、增加生活所需費用部分：
                、已支出之醫療器材費用：原告丁○○因系
                、日後所需支出之醫療器材費用：按被害人
                、日後所需支出之醫療費用：原告丁○○另
      （三）減少勞動能力部分：原告丁○○因系爭事故，致佔
            總體表面積百分之21之皮膚喪失排汗功能，另下肢
            活動功能明顯受限，有臺中榮總之診斷證明書可資
            參照，原告丁○○主張其受傷情形已符合勞工保險
            失能給付標準附表10-6及12 -26之情形，依勞工保
            險失能給付標準第2條第6項第4款規定，失能等級
            為第五級，而減損勞動能力84.59％等語。本院參
            酌原告丁○○之受傷情狀、年齡、具有工作能力之
            期間、法定最低基本工資等情，因認其勞動能力之
            減損以每月8,000元為適當。是原告丁○○減損之
            勞動能力損害，以自103年4月10日起（即滿18歲起
            ）至150年4月9日止依霍夫曼式計算法扣除中間利
            息（首期給付不扣除中間利息）核計金其額為2,32
            3,935元【計算式：﹝8,000×290.00000000+（8,0
            00×0.00000000）×0.288792﹞＝2,323,935.0000
            000000。其中290.00000000為月別單利（5/12）%
            第563月霍夫曼累計係數，0.00000000為未滿一月
            日數折算月數之比例，0.0000000為月別單利（5/1
            2）%第564月霍夫曼單期係數】。
      （四）精神慰撫金部分：原告二人為身心正在發展中之兒
            童，經此車禍，除身體受有創傷而需長期醫療外，
            在其二人心理上自留有恐懼印象，尤其原告丁○○
            受有重大永久性傷害，其身體上所受之痛苦，更加
            為甚，更對原告丁○○之身體機能與外觀形成長遠
            之影響，更足令原告丁○○深感痛苦。是以，原告
            二人請求精神慰撫金，自屬有據。本院參酌兩造之
            年齡、工作狀況、學經歷、月收入、事故發生過程
            及原告所受傷害之程度等一切情狀，認原告丙○○
            因被告傷害行為所得請求賠償之精神慰撫金以50萬
            元為適當，原告丁○○因被告傷害行為所得請求賠
            償之精神慰撫金以200萬元為適當，逾此部分所為
            主張，則嫌過高。
      （五）基上計算，原告因系爭事故所受損害，計為：
            (1)、原告丙○○：醫療費用31,607元+看護費用30,
                000元+精神慰撫金500,000元＝561,607元。
            (2)、原告丁○○：醫療費用124,110元+看護費用33
                0,000元+已支出醫療器材費用204,669元+日後
                所須之壓力衣費用693,597元+日後所須支出之
                醫療費用824,921元+勞動能力減損之損害2,32
                3,935元+精神慰撫金2,000,000元＝6,501,232
                元。
  四、末按，道路交通安全規則第122條第1款前段規定，自行車
      不得附載坐人。本件被告己○○駕駛營業貨運曳引車，沿
      臺中市○○路由北往南方向，行至河南路與大墩十一街口
      處時，雖疏未注意疏而貿然右轉，然當時未滿14歲之原告
      丙○○騎乘自行車違規搭載未滿11歲之原告丁○○亦行經
      系爭事故路口，依其年齡、體力及應變能力，原告二人以
      自行車附載坐人方式行駛於交通繁忙之路段，復無成年人
      在旁照料及保護，自有未當。本院參酌各情，因認就系爭
      車禍事故之發生，原告二人應負20％之過失責任，並據以
      減輕被告20％之賠償責任。
  五、綜上所述，原告本於侵權行為之規定，所得請求被告連帶
      賠償之金額各為：原告丙○○449,286元（即561,607元×
      0.8＝449,285.6）、原告丁○○5,200,986元（即6,501,2
      32元×0.8＝5,200,985.6元）。又原告傷後業已分別申領
      保險金，原告丙○○領得16,857元、丁○○則領得70,897
      元，又被告另曾給付原告丙○○賠償金10,000元，依法均
      應自損害賠償總額中予以扣除。從而，原告訴請被告連帶
      給付原告丙○○1,591,607元、連帶給付原告丁○○9,905
      ,209元，及均按週年利率百分之5計算之利息，就其中：
      (1)、應連帶給付原告丙○○422,429元（即449,286元-16,
          857元-10,000元＝422,429元）。
      (2)、應連帶給付原告丁○○5,130,089元（即5,200,986元
          -70,897元＝5,130,089元）。
      及均自97年2月6日起至清償日止，按週年利率百分之5計
      算之利息範圍內，為有理由，予以准許；逾此部分所為請
      求，則予駁回。
  六、兩造分別陳明願供擔保，聲請宣告假執行及免為假執行，
      就原告勝訴部分，核無不合，爰酌定相當之擔保金額宣告
      之；至原告敗訴部分，其假執行之聲請，因訴之駁回而失
      所附麗，則予駁回。
肆、本件事證已臻明確，兩造其餘攻擊防禦方法與舉證，核與判
    決結果無影響，爰不逐一論述，附此敘明。
伍、據上論結，本件原告之訴為一部有理由，一部無理由，依民
    事訴訟法第79條、第85條第2項、第390條第2項、第392條，
    判決如主文。
中    華    民    國    98    年    6     月    17    日
                  民事第二庭    法  官  林宗成
上正本係照原本作成。
如對本判決上訴，須於判決送達後20日內向本院提出上訴狀。
中    華    民    國    98    年    6     月    17    日
                                書記官


司法院資訊處製作；財團法人民間司法改革基金會備份。
